臺灣新竹地方法院民事判決　　　　　　　100年度訴字第447號
原　　　告　陸曉慈
訴訟代理人　鄧湘全律師
被　　　告　陳榮榮
上列當事人間請求清償債務事件，本院於民國100 年11月22日辯
論終結，判決如下：
    主  文
原告之訴駁回。
訴訟費用由原告負擔。
    事實及理由
壹、原告方面：
一、聲明：
（一）被告應給付原告新臺幣（下同）120 萬元，及自支付命令
      聲請狀送達翌日起至清償日止，按年息5%計算之利息。
（二）訴訟費用由被告負擔。
二、陳述：
（一）原告於民國（下同）98年5 月8 日透過訴外人林志鴻之帳
      戶將600 萬元（下稱系爭600 萬元）匯入原告母親即被告
      設於中國信託000000000000之帳戶，並約定此款係借貸，
      且日後原告得隨時請求返還。嗣被告表示因財務出現問題
      ，故須借用該筆款項，其後被告雖分別於98年10月2 日、
      98年12月17日匯款400 萬元、813,500 元以為還款，然尚
      有120 萬元未返還，經原告催討未果，爰依借貸法律關係
      ，請求如聲明所示。
（二）對被告抗辯之陳述：
    1.由原告提出之錄音譯文，被告已承認還欠原告120 萬元借
      款。
    2.否認將系爭600 萬元透過訴外人林志鴻匯給被告是為脫產
      ，也否認曾承諾要給被告80萬元當作報酬；系爭600 萬元
      是借給被告，因為沒有書立借據，所以才會訴外人林志鴻
      匯給被告，用以佐證是原告借予被告。因被告當時稱只借
      一個月，所以未簽立借據，惟屆期後被告一直拖延，原告
      要求被告書立借據，被告不同意且避不見面。
    3.原告所有房產先前即曾向銀行貸款，原告清償剩400 多萬
      元，因該房產價值約1,000 萬元，被告當時稱要投資要向
      原告借600 萬元，故原告乃向銀行貸款600 萬元轉借予被
      告，並先將系爭600 萬元匯入訴外人林志鴻帳戶再轉匯予
      被告，被告當時還說願幫原告承擔系爭600 萬元之貸款利
      息，但事後被告卻未支付此部分利息。
    4.被告於98年12月17日匯款813,500 元，係因雙方講好13,5
      00元是抵其中80萬元利息。
三、證據：提出戶口名簿、台幣存提交易憑證、切結書、本院10
    0 年度司裁全字第142 號假扣押裁定（以上均為影本）、錄
    音譯文、兩造戶籍謄本為證。
貳、被告方面：
一、聲明：
（一）原告之訴駁回。
（二）訴訟費用由原告負擔
二、陳述：
（一）原告於98年5 月間，因在外結識外遇對象，乃預謀先行脫
      產，再與前夫協議離婚，以備將來離婚訴訟時，讓原告所
      有之房屋無剩餘價值，使其前夫請求財產分配時，無法獲
      得分配，故請求被告協助其脫產，並言明以其中之80萬元
      作為報酬；嗣原告即將所有房產向銀行貸款600 萬元，再
      透由訴外人林志鴻帳戶匯款至被告設於中國信託之帳戶內
      ，並約定事成後，被告應將剩之520萬元返還原告。
（二）嗣原告辦妥離婚後，要求被告返還520 萬元，但因被告已
      將其中120 萬元作為投資使用，遂與原告協議先返還 400
      萬元，被告並已將400 萬元匯入原告之帳戶中；後原告再
      於98年12月17日再匯予原告80萬元（共計已匯回480 萬元
      ）。是被告既已應允將系爭600 萬元中之80萬元作為被告
      保管之款項之報酬，則被告僅須負有返還40萬元之責。98
      年12月17日共匯813,500 元，其中13,500元是其中80萬元
      之利息，且是原告要我匯多少我就匯多少。
（三）又剩餘之40萬並非借款，故無支付利息之必要，被告願於
      101年12月取得退休金後返票。
（四）原告提出之錄音譯文第一、二頁，確實是兩造間之對話，
      但時間是在98年12月17日被告匯予原告80萬元之前，並非
      在錄音譯文所載之日期，且對話中亦未提到係借款。
（五）若果系爭600 萬元係借款，原告直接匯入被告帳戶即可，
      何以須透過訴外人林志鴻帳戶。原告是在她家與被告口頭
      約定80萬元報酬之事，當時沒有第三人在場，但事後被告
      有將此事告知原告弟弟陸雲龍。
（六）原告將系爭600 萬元匯入被告帳戶前，並未約定以相金額
      返還，亦未約定利息，原告是將之暫放在被告處，但因被
      告需要用錢，故同意支付利息。
三、證據：提出匯款申請書代傳票為影本為證；並聲請訊問證人
    陸雲龍、張美玲。
參、兩造不爭執事項：
    原告於98年5 月8 日透過訴外人林志鴻之帳戶匯款600 萬元
    予被告，被告已先行匯回400 萬元，並於98年12月17日再行
    匯回80萬元（下稱系爭80萬元）。
肆、本件爭點事項整理如下：
一、原告於98年5 月8 日透過訴外人林志鴻之帳戶所匯款之600
    萬元，原因關係究為消費借貸抑或消費寄託？
二、兩造就系爭匯款之法律關係若為消費寄託，是否曾合意給付
    保管報酬80萬元？
伍、法院之判斷：
一、原告於98年5 月8 日透過訴外人林志鴻之帳戶所匯款之600
    萬元，原因關係究為消費借貸抑或消費寄託？
（一）查被告係原告之母親，原告於98年9 月25日與其配偶吳華
      書離婚等情，有原告提出之原告戶籍謄本附卷可稽（見本
      院卷二第七頁），合先敘明。
（二）經查，原告主張其於98年5 月8 日透過訴外人林志鴻帳戶
      轉匯予被告之600 萬元，係被告向其借貸等語，固據原告
      提出內容有被告坦承尚積欠原告100 餘萬元之錄音譯文為
      證，然此為被告所否認，並稱此筆款項係原告為減少其將
      來離婚時之婚後財產價值，而將其所有房產向銀行抵押貸
      款後，請求被告協助而暫置於被告處，故並非借貸；另原
      告所提出之錄音對話係在伊返還原告80萬元之前等語。
（三）按寄託物為代替物時，如約定寄託物之所有權移轉於受寄
      人，並由受寄人以種類、品質、數量相同之物返還者，為
      消費寄託；寄託物為金錢時，推定其為消費寄託，民法第
      602條第1項前段、第603條定有明文。查被告辯稱系爭600
      萬元之交付係屬消費寄託乙節，業據證人即原告之弟弟暨
      被告之兒子陸雲龍於100年11月22日到庭具結後證稱：（
      問：是否知道兩造間有600萬金錢往來？）我知道；（問
      ：如何得知？）當時我與證人張美玲去原告家時，原告跟
        我說因為離婚的關係，原告不想把房子分給前夫，
        原告會貸款600萬元交給被告，先放在被告那邊；（問
      ：放被告那邊是什麼意思？）原告請我們想辦法把錢藏起
      來的意思等語在卷足憑，而證人陸雲龍雖為被告之子女，
      但同時亦係原告之兄弟，若非確有其事，當不致有偏袒原
      告之情；且原告於對被告聲請假扣押時，亦表明系爭600
      萬元係暫時借放於被告處等語，有原告提出之本院100年
      度司裁全第142號裁定影本可稽，是被告辯稱系爭600萬元
      係原告暫放伊處等語，應非虛妄。況倘若原告係基於借貸
      之意而交付系爭600萬元予被告，原告理應將款項由原告
      帳戶逕匯入被告帳戶方是，而非透過第三人將錢匯予被告
      ，蓋透過第三人轉匯反而無法取得兩造間有金錢往來之憑
      證；參以原告於匯款600萬元後，即於98年9月25日與其前
      配偶吳華書離婚，被告隨即於98年10月2日先匯還400 萬
      元等情，可認系爭600萬元之交付，應如被告所辯係原告
      為脫產而暫置被告處無誤，而可認係屬消費寄託。
（四）雖原告提出之錄音對話中，被告曾自承尚有100 餘萬元未
      歸還，且於原告提及120 萬元時未予爭執，有原告提出之
      被告所不爭執之錄音譯文可稽。然被告否認此等對話係於
      原告所主張之99年8 、9 月間，並稱該等對話係於98年12
      月17日被告匯還原告80萬元之前等語。按當事人主張有利
      於己之事實者，就其事實有舉證之責任，民事訴訟法第27
      7 條前段定有明文。查被告既否認前揭對話係於原告所主
      張之期日所為對話，原告自應就此有利於已之事實，舉證
      以實其說，然原告始終未就此提出事證以為證明，原告既
      無從證明前揭對話係發生於被告返還系爭80萬元之後，即
      不足執此等對話內容而為有利於原告之認定。
（五）又原告雖又稱其交付系爭600 萬元時，雙方曾約定由被告
      支付銀行貸款利息云云，然此為被告所否認，原告就此亦
      無法舉證，所言即無從採信，既無從採信，即不足執為有
      利於其之認定。
（六）至被告於98年12月17日匯還原告系爭80萬元時，雖併同匯
      付13,500元利息予原告，此為被告所自承，然此係因原告
      將錢挪用遲延清償，雙方就此80萬元部分另為約定所致，
      此可由原告於100 年9 月13日言詞辯論陳稱：我們雙方有
      講好只抵其中80萬元利息，而13,500元係當中80萬元的利
      息等語即知，故此事後之利息約定，亦無足證明98年5 月
      8 日匯款當時兩造間之600 萬元金錢往來係屬消費借貸。
（七）末系爭600 萬元既屬消費寄託，依前揭條文規定，被告僅
      負有返還種類、品質、數量相同之物之義務，故縱因被告
      挪用部分款項而一時無法返還原告，亦無礙於消費寄託之
      認定。
（八）綜上，系爭600 萬元之交付既經認定係屬消費寄託，從而
      ，原告依消費「借貸」之法律關係，請求被告返還「借款
      」，即屬無據，爰駁回之。
二、原告之訴既經駁回，則兩造間曾否合意給付保管報酬80萬元
    ，即無進一步審究必要；另兩造其餘攻擊、防禦方法及舉證
    ，經本院審酌後，亦均與判決結果無影響，爰不一一予以論
    列，均附此敘明。
據上論結，本件原告之訴為無理由，依民事訴訟法第78條，判決
如主文。
中    華    民    國   100    年    12    月    13    日
                  民事庭  法  官   張百見
以上正本係照原本作成。
如對本判決上訴，須於判決送達後20日內向本院提出上訴狀。如
委任律師提起上訴者，應一併繳納上訴審裁判費。
中    華    民    國   100    年    12    月    13    日
                          書記官   黃詩傑